【裁判字號】    99,司家聲,139
【裁判日期】    990211
【裁判案由】    核定遺產管理人報酬
【裁判全文】
臺灣高雄地方法院民事裁定           99年度司家聲字第139號
聲  請  人  楊雪貞律師即被繼承人甲○○之遺產管理人
上聲請人聲請核定遺產管理人報酬事件，本院裁定如下：
    主  文
聲請人任被繼承人甲○○（男，民國○○○年○月○○日生，身
分證統一編號：Ｚ000000000號）之遺產管理人之報酬
核定為新臺幣伍萬元。
程序費用新臺幣壹仟元由被繼承人甲○○之遺產負擔。
    理  由
一、按「遺產管理人，得請求報酬，其數額由親屬會議按其勞力
    及其與被繼承人之關係酌定之。」、「依本法之規定應開親
    屬會議時，由當事人、法定代理人或其他利害關係人召集之
    。」、「親屬會議不能召開或召開有困難時，依法應經親屬
    會議處理之事項，由有召集權人聲請法院處理之。」，民法
    第1183條、第1129條、第1132條第2 項前段分別定有明文。
二、本件聲請意旨略以：聲請人前經本院98年度財管字第13號民
    事裁定選任為被繼承人甲○○之遺產管理人，嗣依本院98年
    度家催字第146 號民事裁定為公示催告，並於民國98年4 月
    24日刊登於台灣新生報。而被繼承人之遺產業經本院民事執
    行處定期於99年1 月20日第一次公開拍賣，惟查本件被繼承
    人甲○○並無親屬會議可資酌定管理遺產之報酬，另聲請人
    管理本件遺產事宜已支出遺產管理人登記費用新臺幣（下同
    ）3,240 元、公示催告聲請費用1,000 元、登報費用500 元
    及本件聲請費1,000 元，爰依民法第1183條規定及參酌「代
    管無人承認繼承作業要點」第14點第3 項規定，以管理遺產
    報酬不得低於遺產現值百分之一為計算標準暨現今律師承辦
    案件收費行情，聲請本院裁定本件遺產管理報酬為100,000
    元等語。
三、經查：（一）本件被繼承人甲○○死亡後，其繼承人均已拋
    棄繼承權，且未經親屬會議選定遺產管理人，經本院選任聲
    請人為被繼承人之遺產管理人乙節，有聲請人提出之本院98
    年度財管字第13號民事裁定暨確定證明書附卷可稽，堪信為
    真實。準此，聲請人顯難召開親屬會議酌定其管理遺產之報
    酬，是其本於利害關係人之地位，聲請本院酌定報酬，洵屬
    有據。（二）聲請人主張之前揭事實，除上述裁定外，另據
    其提出財政部高雄市國稅局93年度、94年度綜合所得稅各類
    所得資料清單、財產歸屬資料清單、全國贈與資料清單、本
    院98年度家催字第146 號裁定、公示催告刊登廣告證明單、
    永信代書事務所收據、台灣新生報分類廣告費收據、臺灣高
    雄地方法院自行收納款項統一收據、本院民事執行處98年11
    月9 日雄院高98司執良字第79577 號函及98年12月21日雄院
    高98司執良字第79577 號函等件影本為證，堪信為真實。（
    三）本院審酌：被繼承人之遺產有土地3 筆、建物及未辦保
    存登記建物各1 筆（高雄縣岡山鎮○○段607-1 、608-2 、
    611 地號及1231、2301建號），拍賣最低價額合計為11,250
    ,000元，有被繼承人之財產歸屬資料清單、本院民事執行處
    98年12月21日雄院高98司執良字第79577 號函附卷可參，其
    債權人有高雄縣岡山鎮農會，除此之外，尚無其他債權人陳
    報債權、債務或遺贈，足見其遺產法律關係尚屬單純，無其
    他繁瑣事務代處理，聲請人處理上開事務及後續所需時間之
    久暫、耗費人力之程度及各債權人受償權利之保障等一切情
    狀，認聲請人任被繼承人羅振家遺產管理人之報酬金額，核
    定為50,000元（含已代墊費用），即屬適當，爰酌定如主文
    第1 項所示。至於聲請人另請求擔任遺產管理人所支出之代
    墊遺產管理人登記費用3,240 元、公示催告聲請費用1,000
    元及登報費用500 元乙節，因該部分代墊費用依法應由遺產
    支應，而列於遺產管理人之報酬內，故此部分應無庸另行核
    給，併此述明。至財政部訂頒之「代管無人承認繼承遺產作
    業要點」第14點第3 項規定，國有財產局如任遺產管理人時
    請求管理遺產報酬之標準不得低於遺產現值1 ％，只是財政
    部內部所定供其內部人員參考之請求標準，並無拘束法院之
    效力，本院自得依個案參酌各種不同情況依職權核定，不受
    其限制，附此敘明。
四、末按依法應由關係人（包括聲請人、相對人及其他利害關係
    人）負擔費用者，法院裁定命關係人負擔時，應一併確定其
    數額，非訟事件法第24條第1 項所明定。經核本件聲請事件
    ，應徵之程序費用為1,000 元，依非訟事件法第157 條規定
    ，應由遺產負擔，爰併予確定如主文第2 項所示，附此敘明
    。
五、依非訟事件法第157 條、第24條第1 項，裁定如主文。
六、如對本裁定抗告，須於裁定送達後10日之不變期間內，向本
    院提出抗告狀，並繳納抗告費新臺幣1,000 元。
中    華    民    國    99    年     2     月    11   日
                  家事法庭  司法事務官

司法院資訊處製作；財團法人民間司法改革基金會備份。
